臺灣高雄地方法院刑事判決　　　　　　100年度簡上字第251號
上　訴　人
即　被　告　方彥賀
上列上訴人因傷害案件，不服民國100 年3 月31日本院高雄簡易
庭100 年度簡字第790 號第一審刑事簡易判決（檢察官聲請簡易
判決處刑案號：臺灣高雄地方法院檢察署100 年度偵字第1234號
），提起上訴，本院合議庭審判決如下：
    主  文
上訴駁回。
方彥賀緩刑貳年，緩刑期間付保護管束，並應接受法治教育貳場
次。
    事  實
一、方彥賀係方夏玉最之子，與方夏玉最屬家庭暴力防治法第3
    條第3 款之家庭成員關係。其於民國99年11月8 日上午11時
    30分許，方夏玉最前往其位於高雄市○○區○○路二段113
    號3 樓之住處拿取物品時，因幼子在房內睡覺，要求方夏玉
    最將音量放低而無效，2 人因溝通不良遂發生口角，詎其竟
    基於傷害方夏玉最身體之故意，動手毆打方夏玉最，並摟拉
    方夏玉最身體，欲先將方夏玉最拉至戶外，致方夏玉最摔倒
    ，而受有頭部挫傷、腹壁挫傷之傷害（下稱系爭傷害）。
二、案經方夏玉最訴由高雄市政府警察局鳳山分局（改制前高雄
    縣政府警察局鳳山分局）報請臺灣高雄地方法院檢察署檢察
    官偵查起訴。
    理  由
一、證據能力之判斷：
    被告方彥賀於本院行準備程序時，就檢察官聲請簡易判決處
    刑意旨所引用各項證據（含傳聞證據、非傳聞證據及符合法
    定傳聞法則例外之證據），均表示對於證據能力無意見（詳
    本院卷第27頁），且於本院言詞辯論終結前，對於卷附具有
    傳聞證據性質之證據，均已知其情，而未聲明異議，本院認
    該等傳聞證據作成時之狀況，並無任何違法取證之不適當情
    形，以之作為證據使用均屬適當，自得採為認定事實之證據
    。
二、事實之認定：
    訊據上訴人即被告方彥賀雖自承於上開時間、地點，因伊母
    親方夏玉最前往住處拿取物品時，其幼子在房內睡覺，要求
    方夏玉最將音量放低而無效，2 人因溝通不良發生口角，伊
    為使方夏玉最先至住處外，以免吵到熟睡中之幼子，因而摟
    拉方夏玉最身體向外，致方夏玉最摔倒而受有系爭傷害，且
    承認有傷害之不確定故意，但矢口否認有毆打方夏玉最之行
    為，或傷害方夏玉最之直接故意，辯稱未動手毆打方夏玉最
    ，僅預見在摟拉之過程有可能造成方夏玉最跌倒受傷，但非
    有傷害之直接故意云云。經查：
  (一)所承部分核與證人方夏玉最證稱略以：伊於上開時間，至方
    彥賀住處拿東西，伊叫方彥賀開門，方彥賀開門後很生氣，
    對伊大小聲，並出手毆打，使伊右臉頰、左腰部受傷等語（
    詳警卷第3 至4 頁）大致相符，且方夏玉最卻受有系爭傷害
    ，並於案發後20分鐘許（即99年11月8 日上午11時50分）就
    診時，向醫護人員描述身體所受傷害為「遭兒子推倒、揮拳
    ，致右臉頰、左腰部紅腫」，有大東醫院受理家庭暴力事件
    驗傷診斷書1 份附卷可稽（詳警卷第5 至6 頁），另方夏玉
    最確為被告母親，亦有全戶戶籍查詢資料1 份附卷可按（詳
    警卷第12頁），是所承部分堪信為真實，則如事實欄所載之
    被告犯行，除被告有無徒手毆打，及有無傷害之直接故意外
    ，均可予以認定。
  (二)被告在爭執過程確有徒手對方夏玉最毆打之事實，業據證人
    方夏玉最於警詢證述在卷（詳警卷第3 頁反面），核與其上
    開就醫向醫護人員描述身體傷害之情形相符，且案發後就診
    時，方夏玉最之右臉頰靠近眼睛部位有紅腫之現象，此有上
    開驗傷診斷書之驗傷解析圖附卷可稽（詳警卷第6 頁），而
    依人體為免造成重大傷害，跌倒時通常會以手撐扶保護重要
    部位之本能反應，除非該次跌倒時之情形甚為嚴重，否則臉
    頰部位通常不易受有傷害，而本件方夏玉最除右臉頰紅腫之
    傷害（即頭部挫傷）外，僅左腹部受有挫傷，所受傷害尚非
    嚴重，則依經驗法則，右臉頰靠近眼睛之頭部重要部位，因
    該次跌倒而受傷之機會當低，從而方夏玉最上開被告對其徒
    手毆打之所證，自堪信為真實，被告所辯未動手毆打，尚難
    認與事實相符，不足採信，本件應認被告在爭執過程中，確
    有動手毆打方夏玉最。至方夏玉最雖於本院行準備程序傳喚
    表示意見時，陳稱被告僅推她，而未打他等語，應係原諒被
    告後所為迴護之詞，尚難為被告有利之證明。
  (三)出手毆打他人，通常將使對方受有身體上或健康上之傷害，
    此為通常之人所知悉，則出手毆打他人應認對該被毆之人將
    受傷害之事實有所認識，且該傷害之結果亦為其所希望發生
    ，即有傷害他人身體或健康之直接故意。而被告於本件爭執
    中曾出手毆打其母親方夏玉最之行為，已如前述，依上開經
    驗法則，應認被告對方夏玉最將受系爭傷害之結果有所認識
    ，且傷害之結果亦為其所希望發生，所辯非有傷害之直接故
    意，難認與事實相符，亦無可採，本件被告有傷害其母親之
    直接故意，亦可認定。
  (四)本件事證已臻明確，被告確有如事實欄所載之犯行，應可認
    定。
三、論罪科刑：
    按家庭暴力者，謂家庭成員間實施身體或精神上不法侵害之
    行為；家庭暴力罪者，謂家庭成員間故意實施家庭暴力行為
    而成立其他法律所規定之犯罪，家庭暴力防治法第2 條第1
    款、第2 款分別定有明文。本件被告為告訴人方夏玉最之子
    ，已如前述，其等自屬家庭暴力防治法第3 條第3 款之家庭
    成員關係，是被告上開傷害告訴人之犯行，已屬家庭成員間
    實施身體上不法侵害之行為，該當家庭暴力防治法第2 條第
    2 款之家庭暴力罪，並構成刑法規定之犯罪，惟因家庭暴力
    防治法對於家庭暴力罪並無科處刑罰之規定，是以應依刑法
    之規定予以論罪科刑。是核被告所為，係犯刑法第280 條、
    第277 條第1 項之傷害直系血親尊親屬罪，應依第277 條第
    1 項所定法定刑，加重其刑。原審就被告予以論罪科刑，因
    而適用刑法第280 條、第277 條第1 項、第41條第1 項前段
    、刑法施行法第1 條之1 第1 項、第2 項前段規定，並審酌
    被告身為告訴人之子，本應善盡人子之責，竟因細故與母親
    即告訴人方夏玉最發生爭執，而基於傷害之犯意，徒手毆打
    告訴人，致告訴人身體受有系爭傷害，所為實屬不該，及被
    告犯罪之目的、手段、品行、智識程度、生活狀況等一切情
    狀，量處拘役59日，並諭知以新台幣1 千元折算1 日之易科
    罰金折算標準，其認事用法俱無不合，量刑亦屬妥適，被告
    提起上訴，尚無理由，自應予以駁回。
  (二)被告未曾受有刑徒刑以上刑之宣告，有台灣高等法院被告全
    國前案紀錄表1 份附卷可稽（詳本院卷第49頁），素行尚佳
    ，其因一時失慮，致罹刑章，經此次偵查、審判程序後，當
    知所警惕，而無再犯之虞，且被告事後已向告訴人致歉，並
    獲告訴人原諒，有撤回告訴狀、陳述狀及筆錄各1 份附卷可
    稽（詳本院卷第27頁、第29至30頁），本院因認其所宣告之
    刑，以暫不執行為適當，爰宣告緩刑2 年，以啟自新，惟為
    確保其能記取教訓並建立尊重法治之正確觀念，故諭知應受
    法治教育2 場次，併依刑法第93條第1 項第2 款之規定，諭
    知於緩刑期間付保護管束。
據上論斷，應依刑事訴訟法第455 條之1 第1 項、第3 項、第
368 條，刑法第74條第1 項第1 款、第2 項第8 款、93條第1項
第2 款，判決如主文。
本案經檢察官魏豪勇到庭執行職務。
中    華    民    國   100    年    6     月    28    日
                刑事第六庭審判長法  官  李璧君
                                法  官  曾鈴
                                法  官  鄭峻明
以上正本證明與原本無異。
不得上訴。
中    華    民    國  100     年    6     月    28    日
                                書記官  吳韻芳
附錄論罪科刑法條：
刑法第280條
對於直系血親尊親屬，犯第277 條或第278 條之罪者，加重其刑
至二分之一。
刑法第277條
傷害人之身體或健康者，處3 年以下有期徒刑、拘役或1 千元以
下罰金。
犯前項之罪因而致人於死者，處無期徒刑或7 年以上有期徒刑；
致重傷者，處3 年以上10年以下有期徒刑。